臺灣臺中地方法院刑事判決　　　　　　　　　　　　　九十四年度交訴字第一六號
　　公　訴　人　臺灣臺中地方法院檢察署檢察官
　　被　　　告　己○○
　　選任辯護人　徐盛國律師
右列被告因公共危險案件，經檢察官提起公訴（九十三年度偵字第一一二三九號），
本院判決如左：
    主  文
己○○無罪。
    理  由
一、公訴意旨略以：被告己○○無駕駛執照，於民國九十一年六月二十三日，駕駛無
    車牌號碼之農用拼裝車，沿臺中縣清水鎮○○路，由西向東方向行駛，於當日上
    午九時許，行經臺中縣清水鎮農會對面產業道路與臨海路路口時，原應注意車前
    狀況及兩車併行之間隔，並隨時採取必要之安全措施，且依當時天候路況，又無
    不能注意之情形，竟於右轉進入右前方產業道路時，未與同方向同時右轉，由丙○○騎乘後載其母丁○○之ＬＡＡ─二二一號重型機車保持兩車併行之安全間隔
    ，致拼裝車之右後側車身擦撞機車左後側，丙○○因被撞倒地，受有骨盆、左肱
    骨骨折、胸部挫傷併左側第二、三肋骨骨折、腹部挫傷、下頷骨骨折、頭部外傷
    之傷害。丁○○亦因被撞倒地，受有左腳撞傷、皮下血腫之傷害（過失傷害部分
    業經臺灣高等法院臺中分院判處有期徒刑六月確定）。己○○於肇事致丙○○及
    丁○○受傷，竟未為必要之救護措施，反而駕駛上開農用拼裝車離開現場，嗣經
    警循線查獲。因認被告己○○涉有刑法第一百八十五條之四之肇事逃逸罪嫌云云
    。
二、按犯罪事實應依證據認定之，無證據不得認定犯罪事實。又不能證明被告犯罪者
    ，應諭知無罪之判決，刑事訴訟法第一百五十四條第二項、第三百零一條第一項
    分別定有明文。又刑事訴訟法上所謂認定犯罪事實之證據，係指足以認定被告確
    有犯罪行為之積極證據而言；告訴人之告訴，係以使被告受刑事訴追為目的，故
    其陳述是否與事實相符，仍應調查其他證據以資審認（最高法院二十九年上字第
    三一○五號判例、五十二年臺上字第一三００號判例參照）。次按認定不利於被
    告之事實，須依積極證據，苟積極證據不足為不利於被告事實之認定時，即應為
    有利於被告之認定；又刑事訴訟上證明之資料，無論其為直接或間接證據，均須
    達於通常一般之人均不致有所懷疑，而得確信其為真實之程度，始得據為有罪之
    認定，若其關於被告是否犯罪之證明未能達此程度，而有合理懷疑之存在，致使
    無從形成有罪之確信，根據「罪證有疑，利於被告」之證據法則，即不得遽為不
    利被告之認定（最高法院三十年上字第八一六號判例、七十六年臺上字第四九八
    六號判例意旨參照）。又刑法於八十八年四月二十一日增訂第一百八十五條之四
    之肇事致人死傷逃逸罪，係以處罰肇事後逃逸之駕駛人為目的，俾促使駕駛人於
    肇事後能對被害人即時救護，以減少死傷；且該罪之成立，除客觀上有肇事致人
    死傷而逃逸之犯行外，行為人主觀上須明知其肇事致人受傷，猶不為救護而逃逸
    之故意為必要。
三、本件公訴人認被告涉有駕駛動力交通工具肇事，致人死傷而逃逸罪嫌，無非以：
    證人即本件或車禍處理警員戊○○於偵訊時，以證人身分具結後證述：伊到達現
    場時，肇事者並未在場，後來請當地里長將肇事者找出來，該里長就通知被告己○○到現場，被告自稱農用拼裝車上載滿稻穀要先卸貨再過去現場，依證人戊○○證詞，足認被告確有肇事逃逸事實。又被告駕駛無號牌之農用搬運車，因過失
    撞擊告訴人丁○○、丙○○所騎乘機車，致告訴人丁○○、丙○○受傷，肇事車
    輛係農用搬運車，但已具汽車動力型態，係屬道路交通管理處罰條例之車輛等情
    ，業為法院確認之事實，有臺灣高等法院臺中分院九十二年度交上易字第一六七
    一號刑事判決書一份可參，足信被告係駕駛動力交通工具之農用拼裝車肇事後，
    致告訴人丁○○、丙○○受有前述傷害事實，且於肇事後又離開現場，業據證人
    戊○○證述如前，足信被告有肇事逃逸事實。告訴人丁○○於偵查時，經以證人
    身分具截後證述：被告駕駛農用拼裝車撞擊伊與告訴人丙○○後，有停下來看渠
    等，並稱其所駕駛的拼裝車不能開在該道路，否則被警員看到會被開單，就將拼
    裝車開走，嗣由證人丁○○請路人協助打電話叫救護車，被告於事故發生後未再
    回到現場看渠等等語。證人丁○○係經具結後所為證述，其證詞具有可信性擔保
    ，且與證人戊○○證述情節大致相符，堪信真實，足認被告於肇事後，並未停留
    現場之事實。參以被告於警詢時自承要先載運稻穀到清水鎮農會繳交及證人戊○○證稱被告未留在現場，係經通知始到現場等情，更可確信被告於本件車禍事故
    發生後，確實未留在現場等候警方前往處理，即逕自離開現場。再參以證人庚○○於警詢時證述：事故當日上午，被告駕駛農用搬運車載運稻穀至伊住處，告以
    與人發生交通事故，要伊幫忙，並要伊打電話通知被告兒子及至梧棲童綜合醫院
    關心，被告有無回到現場，伊不知情等語，顯見被告確有肇事逃逸情事，否則焉
    有證人即本件或車禍處理警員戊○○，到達現場處理卻不見被告在場之理？為其
    主要論據。
四、訊據被告己○○固坦承駕駛農用拼裝車與告訴人丙○○、丁○○發生擦撞，致告
    訴人二人受傷之事實，惟堅決否認涉有肇事逃逸犯行，辯稱：伊聽到聲音後發現
    告訴人二人倒地受傷，就將拼裝車停下，跑去附近請乙○○幫忙叫救護車後，於
    救護車到達現場時在現場幫忙處理，並告知救護人員將傷者送往童綜合醫院後，
    才將所載運稻穀送去農會繳交，再請里長庚○○找伊兒子一起去醫院看告訴人丁○○、丙○○，嗣後經警通知，始前去作筆錄，並無肇事逃逸之意等語。經查：
  (1)被告己○○於肇事後，請肇事現場附近松進汽車商行之乙○○撥打一一九叫救護
    車，被告並於救護車到場時在場處理，業據證人乙○○於本院審理時結證稱：「
    （請提示傷害案刑卷五三頁，你的筆錄說被告有請你打電話叫救護車？）是」、
    「（被告去找你時，你在作什麼？）我在巡視車場內的車子，被告跑過來就叫我
    打電話叫救護車」、「（後來救護車有沒有來？）有，車禍地點就在車廠外面的
    小路，我有看到救護車來」、「救護車來時，被告在何處？）被告就跑到救護車
    那邊」（見本院九十四年六月十六日審判筆錄）等語，是以依證人乙○○之證言
    ，被告應確實請證人乙○○撥打一一九叫救護車後，並於救護車到場時在現場協
    助處理。又證人乙○○雖於本院亦證稱：「（何時打電話？）應該是早上九點多
    。已經過了九點了，一般我到公司大約是九點。被告來找我大約是我到公司半小
    時到一小時之間」等語，證人乙○○所陳述之撥打電話時間與本件過失傷害部分
    判決確定認定之事故時間九十一年六月二十三日上午九時許有所不同，然本件事
    故發生迄今已三年，證人對發生時間記憶略有誤差實為常情，是尚難因證人陳述
    與前開刑事判決認定時間不同，而認證人所述不可採。
  (2)又證人即本件事故發生後到場處理之臺中縣消防局清水分隊隊員甲○○於本院審
    理時結證稱：「（請陳述你至現場時，有哪些人在場？）當時我到現場，有一名
    女士躺在機車旁邊，還有一位先生大約五十幾歲在場，其他的我想不起來了」、
    「（你在現場時，在場的先生做什麼？）沒做什麼」、「（傷者由何人抬上救護
    車？）應該是我和同事，太久了，我不敢確定，因為我們一車都是兩人出去」、
    「（當天有無第三人協助將傷者抬上車？）我不記得」、「（當天在場的五十多
    歲男子是否為在庭之被告？）太久了，我不能確定」、「（你從何判斷他五十多
    歲？）大概判斷的」、「（當時將傷者送到何醫院？）童醫院」、「（為何送童
    醫院？）我們問旁邊的人，那人說送童醫院，是男是女我忘記了」等語。依證人
    甲○○之證述，雖陳述當時在場之男性約為五十幾歲，與被告當時年齡六十三歲
    不符，然證人甲○○亦證稱當時是大概判斷的等語，以當時消防隊員係以救人為
    先之情形下，對周遭之人未能清楚分辨年齡，顯有可能。又甲○○雖無法當庭指
    明被告是否當時在場之男子，惟證人甲○○係臺中消防局清水分隊隊員，每日需
    處理交通事故頗多，時間又相隔三年，無法記憶清楚每件事故處理時之在場人，
    亦屬正常。是以並不能以證人甲○○無法確認被告為當時在場之男子，即推論被
    告當時並未在場。又證人庚○○於本院審理時結證稱：「當天上午九點多，我在
    里辦公室，被告到我的辦公室，要我打電話給他兒子楊文成，叫他去童醫院看被
    害人，我先打電話給楊文成，我也趕去童醫院。我看到受傷的被害人，我知道他
    是高北里里民，有兩人受傷，壹個傷的較重，一個較輕，我先到童醫院後，楊文
    成也趕到，我們看了之後才知道傷者是林木圳的太太和女兒，我也幫他們扶到病
    房後，楊文成才到」等語，依證人庚○○之證述，被告事故發生當天上午九時許
    到伊里辦公室要伊與被告之子楊文成到童綜合醫院探視被害人，當時距離事發時
    間不久，苟被告不知悉救護車將被害人送往何醫院，如何得知請庚○○通知被告
    之子一同至童綜合醫院？而證人甲○○證稱當時將傷者送童醫院係因問旁邊的人
    ，那人說送童醫院等語，證人乙○○亦證述被告當時於救護車到場時在場，是以
    綜合上情，被告當時應確實於救護車到場時留於現場，並告知證人甲○○將被害
    人送往童綜合醫院，應可認定。
  (3)再者，公訴人認證人即本件車禍處理警員戊○○於偵訊時，以證人身分具結後證
    述：伊到達現場時，肇事者並未在場，後來請當地里長將肇事者找出來，該里長
    就通知被告己○○到現場，被告自稱農用拼裝車上載滿稻穀要先卸貨再過去現場
    ，依證人戊○○證詞，足認被告確有肇事逃逸事實等語。然證人戊○○於本院審
    理時結證稱：「（何時至現場？）約一點半左右」、「（當天如何得知本件事故
    ？）當天接到梧棲派出所同事的通知，該同事陳家榮先到現場，因為是我們的轄
    區，所以通報我們到現場」、「（陳家榮有無說他到現場多久？）幾分鐘，然後
    他就通知我了」、「（本件車禍是上午八時接近九時發生，你在一點半才到場，
    為何拖這麼久？）因為是事後補報案的。我在下午一點半才知道這件車禍，並到
    現場繪製現場圖」、「（後來如何查知肇事者為被告？）我在現場有問在場的人
    ，里長他們都知道肇事者是被告」、「（你的職務報告記載被告是怕違規被舉發
    才離開現場，是誰陳述？）是丁○○的陳述」等語，是以依證人戊○○之陳述，
    當天伊係下午一時三十分許才因梧棲派出所警員陳家榮之通知到達現場，並非事
    故發生後即接獲通報到場處理，距離事故發生時間之上午九時許亦已五小時三十
    分許，豈能期待被告於員警到達時仍然在場，又如何因警員到場時被告未在場即
    認被告確有肇事逃逸之犯行？再者，證人戊○○復證稱伊在現場有問在場的人，
    里長庚○○他們都知道肇事者是被告等語，更可見被告確實曾告知證人庚○○伊
    有肇事，果若被告真有肇事逃逸之意圖，掩飾犯行猶恐不及，又何必於事故發生
    後即告知庚○○伊有肇事之事實，益可證明被告確實無肇事逃逸之意圖甚明。
  (4)又公訴人雖認：告訴人丁○○於偵查時，經以證人身分具結後證述：被告駕駛農
    用拼裝車撞擊伊與告訴人丙○○後，有停下來看渠等，並稱其所駕駛的拼裝車不
    能開在該道路，否則被警員看到會被開單，就將拼裝車開走，嗣由證人丁○○請
    路人協助打電話叫救護車，被告於事故發生後未再回到現場看渠等等語。證人丁○○係經具結後所為證述，其證詞具有可信性擔保，足認被告於肇事後，並未停
    留現場之事實等語，然按告訴人之告訴，係以使被告受刑事訴追為目的，縱使告
    訴人具結，仍應屬告訴之性質，否則如認告訴人具結後即成立證人地位，而得為
    證據方法，使告訴人兼具告訴人及證人雙重身分，實易導致告訴人自行告訴，又
    兼為證明被告犯罪之證據方法之情形，是以公訴人認告訴人丁○○經具結後所為
    證述，其證詞具有可信性擔保云云，本院認告訴人丁○○所述仍屬告訴人指訴範
    圍，其陳述是否與事實相符，仍應調查其他證據以資審認（最高法院二十九年上
    字第一九三○號判例參照），尚不得僅憑告訴人之指訴為判決唯一之依據。
五、綜上所述，被告既已在事故發生後請救護人員將被害人送往童綜合醫院治療，其
    主觀上應無肇事逃逸之故意，尚難僅憑被告於事發後離開現場、被告未於警員到
    場處理事故時在場，即遽以認定其主觀上有肇事逃逸之故意存在。既難認被告有
    肇事致人受傷，猶未加救護而逃逸之故意，刑法第一百八十五條之五駕駛動力交
    通工具肇事，致人死傷而逃逸罪亦不處罰過失犯，又本院依職權調查結果，復無
    其他積極證據足資認定被告有肇事逃逸之故意犯行，依前揭說明及罪疑惟輕之原
    則，尚難遽以該罪相繩。況依首揭刑法第一百八十五條之四之立法目的，被告離
    開現場之時，被害人已有救護人施以照護，自與該法之構成要件不符。此外，復
    查無其他積極證據足以證明被告有此犯行，本件既不能證明被告犯肇事逃逸罪，
    揆諸首開規定與判例意旨，自應為被告無罪之諭知。
據上論斷，應依刑事訴訟法第三百零一條第一項，判決如主文。
本案經檢察官辛○○到庭執行職務。
中　　　華　　　民　　　國　　九十四　　年　　　六　　　月　　 三十 　　日
                              臺灣臺中地方法院交通法庭
                                  審判長法　官
                              法　官
                                        法　官
右正本證明與原本無異。
如不服本判決，應於送達後十日內向本院提出上訴狀（須附繕本），上訴於臺灣高等
法院臺中分院。
                                        書記官
中　　　華　　　民　　　國　　九十四　　年　　　六　　　月　　 三十 　　日
